臺灣嘉義地方法院刑事判決　　　　　　　　　　　　　九十一年度訴字第二五一號
　　公　訴　人　臺灣嘉義地方法院檢察署檢察官
　　被　　　告　乙○○
　　選任辯護人　張雯峰
右列被告因違反槍跑彈藥刀械管制條例案件，經檢察官提起公訴 (九十一年度偵字第
九七八號），本院判決如左：
    主  文
乙○○未經許可，寄藏子彈，處有期徒刑壹年貳月，併科罰金新臺幣萬元，罰金如
易服勞役，以銀元佰元即新臺幣玖佰元折算壹日；緩刑年；扣案之土造子彈壹顆
沒收。
    事  實
一、乙○○於民國八十七、八十八年間某日，在台中市某遊藝場，受詳細年籍不詳之
    「王大豐」之託，而保管王大豐所交付之仿ＣＯＬＴ廠半自動手槍改造玩具手槍
    （槍枝管制編號：0000000000）一把（含彈匣一個）及具有殺傷力之子彈二顆，
    並寄藏之嗣因王大豐未取回前開槍、彈，乙○○竟將上開槍、彈攜回嘉義未經許
    可而持有之。民國九十一年一月二十八日下午十一時許，乙○○受羅天來之託，
    駕駛其所有之車牌號碼Ｊ七─九０五八號自用小客車，搭載不知情之賴鄭美英、
    羅天來（另經檢察官為不起訴之處分）及一名真實姓名不詳、綽號「二撇仔」之
    成年男子等四人，前往嘉義縣布袋鎮考試里六十六之六號工寮，欲與周進發商談
    工程款問題，賴鄭美英、羅天來及綽號「二撇仔」之男子三人進入工寮內，留下
    乙○○於車內看守車輛，詎乙○○因與周進發手下之工人甲○○等人發生口角衝
    突並受襲擊，乙○○為逼退甲○○等人之襲擊以自保，遂而從駕駛座下取出上開
    不具殺傷力之改造玩具手槍，對甲○○所在位置附近擊發一槍，然因改造玩具手
    槍滑套無法承受高壓而斷裂，遂遭甲○○等人合力制服，經警到場處理時，當場
    扣得上開仿ＣＯＬＴ廠半自動手槍改造玩具手槍一把（含彈匣一個）及具有殺傷
    力之子彈二顆（經試射廢失一顆）。
二、案經嘉義縣警察局布袋分局報由臺灣嘉義地方法院檢察署檢察官偵查起訴。
    理  由
一、訊據被告乙○○對於右揭犯罪事實坦承不諱，核與證人周進發、李宗偉、甲○○
    、陳進文、蔡國成、賴鄭美英及羅天來等人分別於警詢及偵查中證述之情節大致
    相符，並有仿ＣＯＬＴ廠半自動改造玩具手槍一把，及供上述手槍使用之改造子
    彈二顆扣案可資佐憑；再扣案槍、彈經送請鑑定，依內政部警政署刑事警察局（
    下稱刑事局）九十一年二月二十七日刑鑑字第０九一００二五九四０號函（鑑驗
    通知書）所載稱：送鑑四五改造手槍一枝（槍枝管制編號：0000000000），認係
    由仿ＣＯＬＴ廠半自動手槍製造之金屬玩具手槍，更換土造金屬槍管改造而成之
    改造手槍，經檢視，其滑套已斷裂，無法供擊發子彈使用，認不具殺傷力；子彈
    二顆，認均係土造子彈（具直徑約九ｍｍ之金屬彈頭），採樣一顆試射，可擊發
    ，認具殺傷力等情，有該鑑驗通知書在卷可証，是被告持有具殺傷力子彈之事證
    已臻明確，其犯行堪予認定。
二、按被告乙○○犯罪後，槍砲彈藥刀械管制條例先後於八十九年七月五日及九十年
    十一月十四日，經立法院修正並經總統公佈施行，其中對於持有子彈之行為，新
    舊法均有處罰之規定，比較新舊法之刑度均屬相同，依刑法第二條第一項前段之
    規定，自應適用裁判時之法律。是核被告乙○○之所為，係犯修正後槍砲彈藥刀
    械管制條例第十二條第四項之持有子彈罪。被告受寄藏槍彈後持有之，寄藏之低
    度行為為持有之高度行為所吸收，不另論罪。被告持有多數子彈，係出於單一之
    犯意侵害單一之法益，僅論以一持有子彈罪為已足。公訴意旨「證據並所犯法條
    」欄雖未引用本條文，但此部分事實業據公訴人於起訴書「犯罪事實」欄載明，
    自係起訴之範圍，本院允應加以審理。另查公訴意旨固未論及被告寄藏子彈之犯
    行，但被告寄藏子彈之行為與持有子彈之行為間有前開吸收犯之關係，業如前述
    ，是寄藏子彈之行為為起訴效力所及，本院自應併予審理。爰審酌被告尚無犯罪
    前案紀錄之品行、其智識程度、其犯罪之動機、手段、犯罪時所受之刺激、持有
    殺傷力子彈對人身安全所生之危害、曾配合未具殺傷力之改造手槍使用（未傷及
    他人）及犯罪後之態度等諸般情狀，量處如主文所示之刑。又被告前未曾受有期
    徒刑以上刑之宣告之情，有台灣高等法院被告全國前案紀錄表及台灣嘉義地方法
    院檢察署刑案資料查註紀錄表各一件在卷可稽，其因一時失慮，偶罹刑典，事後
    已坦承犯行，深具悔意，經此偵、審程序及刑之宣告後，應知警惕而無再犯之虞
    ，本院因認暫不執行其刑為當，爰併予以宣告緩刑三年，用啟自新。扣案之子彈
    貳顆，認均係土造子彈，經取一顆試射可擊發，認具有殺傷力之事實，有前開刑
    事局函文一件在卷可按，然其中經試射一顆，僅餘彈殼一顆，業失子彈之效用，
    已非違禁物，自無庸諭知沒收，其餘扣案有殺傷力之子彈一顆為違禁物，應依刑
    法第三十八條第一項第一款之規定沒收之。
三、公訴意旨另以被告持有仿ＣＯＬＴ廠半自動改造玩具手槍一把，因認被告所為另
    犯槍砲彈藥刀械管制條例第十條第四項（公訴意旨誤為第三項）、第十一條第四
    項（公訴意旨誤為第三項）之持有槍械罪嫌而與本案論罪科刑部分有想像競合犯
    之裁判上一罪關係。惟按犯罪事實應依證據認定之，無證據不得推定其犯罪事實
    ；又不能證明被告犯罪者，應諭知無罪之判決；刑事訴訟法第一百五十四條、第
    三百零一條第一項分別定有明文。又犯罪事實之認定，應憑真實之證據，倘證據
    是否真實尚欠明確，自難以擬制推測之方法，為其判斷之基礎；而認定犯罪事實
    之證據係指足以認定被告確有犯罪行為之積極證據而言，該項證據自須適合於被
    告犯罪事實之認定，始得採為斷罪資料，最高法院五十三年著有臺上字第六五六
    號、二十九年上字第三一０五號著有判例可資參照。且刑事訴訟上證明之資料，
    無論其為直接或間接證據，均須達於通常一般之人均不致有所懷疑，而得確信其
    為真實之程度，始得據為有罪之認定，若其關於被告是否犯罪之證明未能達此程
    度，而有合理懷疑之存在，致使無從形成有罪之確信，根據「罪證有疑，利於被
    告」之證據法則，即不得遽為不利被告之認定，亦有最高法院七十六年度臺上字
    第四九八六號判例可稽。經查，本件扣案送驗上開改造手槍業經鑑定認已不具殺
    傷力之事實，已如前述；此外，即無其他積極證據足以認定該手槍滑套斷裂前確
    可順利擊發，縱認可擊發亦無積極證據足認擊發所生之物理力確具殺傷力，自不
    得以推論之方式認該改造手槍在滑套斷裂前具有殺傷力。但因公訴意旨係以此部
    分若屬成立犯罪，與本院論罪科刑部分具有裁判上一罪關係，爰不另為無罪之諭
    知，附此敘明。
據上論斷，應依刑事訴訟法第二百九十九條第一項前段，槍砲彈藥刀係管制條例第十
二條第四項，刑法第二條第一項前段、第十一條前段、第四十二條第二項、第七十四
條第一款、第三十八條第一項第一款，罰金罰鍰提高標準條例第二條，現行法規所定
貨幣單位折算新台幣條例第二條，判決如主文。
本案經檢察官游悅晨到庭執行職務
中      華      民      國    九十一    年      七      月    三十一    日
                                      臺灣嘉義地方法院刑事第三庭
                                          法  官  許 兆 慶
右正本證明與原本無異。
如不服本判決，應於判決送達後十日內，向本院提出上訴狀。
中      華      民      國    九十一    年      七      月    三十一    日
                                          書記官  洪 麗 惠
所犯法條：
槍砲彈藥刀械管制條例第十二條第四項
未經許可，持有、寄藏或意圖販賣而陳列子彈者，處五年以下有期徒刑，併科新台幣
三百萬元以下罰金。
